臺灣板橋地方法院民事判決　　　　　　　93年度勞訴字第79號
原　　　告　喜洋坐月子有限公司
法定代理人　乙○○
原　　　告　秉凱有限公司
法定代理人　丙○○
共　　　同
訴訟代理人　蘇錦霞律師
被　　　告　甲○○
訴訟代理人　廖年盛律師
複代理人　　戊○
上列當事人間請求損害賠償事件，經本院於民國93年4月7日言詞
辯論終結，判決如下：
    主  文
被告應給付原告秉凱有限公司新臺幣壹拾柒萬陸仟零伍拾元，及
自民國九十三年八月十二日起至清償日止按年息百分之五計算之
利息。
原告其餘之訴駁回。
訴訟費用由被告負擔十分之一；原告喜洋坐月子有限公司負擔十
分之五；餘由原告秉凱有限公司負擔。
本判決第一項得假執行；但被告如將請求標的物提存，或於執行
標的物拍定、變賣或物之交付前，以新臺幣壹拾柒萬陸仟零伍拾
元為原告秉凱有限公司供擔保，得免為假執行。
原告其餘假執行之聲請駁回。
    事實及理由
一、原告主張：
  (一)喜洋坐月子有限公司（下稱喜洋公司）部分：
    (1)被告為喜洋公司之調理師，負責喜洋公司與客戶間使用坐
      月子料理之事宜，包括開發訪談客戶與客戶簽約收款及中
      央廚房配合出餐，並於民國92年10月28日與喜洋公司訂有
      工作守則。
    (2)詎於簽訂工作守則後之92年10月30日被告仍有私自出餐行
      為，並遭喜洋公司查獲而簽立悔過書，依工作守則約定書
      第2 條及第8 條約定，被告私自出餐喜洋公司得請求懲罰
      性賠償新臺幣（下同）1,000,000 元。
    (3)退步言之，倘若被告之私自出餐行為均難認簽署工作守則
      前，原告仍可依民法第184 條規定請求損害賠償之責，即
      由被告私自出餐紀錄可知，至少有503 份，每份2,100 元
      ，已達1,056,300 元，顯超過1,000,000 元，故原告喜洋
      公司請求被告賠償1,000,000 元並未過巨。
  (二)秉凱有限公司（下稱秉凱公司）部分：
    (1)被告為秉凱公司（原名廣河有限公司）股東兼店長，負責
      中央廚房之業務、材料採購及製造餐點，然其於採購時，
      與合作廠商共同欺瞞公司，並使用公司採購物料私自出餐
      ，經公司查獲，而於92年10月30日簽立保證書，依股東保
      證書第3 條及第7 條約定，被告應賠償公司1,000,000 元
      懲罰性賠償。
    (4)退步言之，縱被告之行為均在簽署保證書之前，被告私自
      出餐偷賣坐月子水，原告所受損害，依民法第184 條規定
      亦得請求被告負損害賠償之責。即同前述，以503 份，每
      份成本約1100元計（被告私用秉凱公司材料），損害金額
      為52 5,400元。併依民訴法第222 條第2 項規定，當事人
      已證明有損害而不能證明其數額或有重大困難者，法院應
      審酌一切情況，依所得心證定其數額。
  (三)併為聲明：
    (1)被告應給付原告喜洋公司1,000,000 元及自起訴狀繕本送
      達翌日（即93年8 月12日）起至清償日止，按年息5% 計
      算之利息。
    (2)被告應給付原告秉凱公司1,000,000 元及自起訴狀繕本送
      達翌日起至清償日止，按年息5%計算之利息。
    (3)原告願供擔保請准宣告假執行。
二、被告抗辯：
  (一)被告與原告公司法定代理人間係姻親關係，喜洋公司係乙○
    ○、章美如及丙○○共同經營，被告擔任調理師。秉凱公司
    則係90年5 月24日由乙○○、章美如、丙○○、被告及幾名
    員工合資成立。原告所提出工作守則約定書與股東保證書（
    即原證1 、3）係 原告於92年10月28日及10月30日分別要求
    被告簽立。悔過書（原證2）則 係股東保證書簽立同時原告
    要求被告簽立，言明僅供留存，不得供作他用。本件被告私
    自出餐係在簽訂工作守則約定書及股東保證書之前，更於簽
    訂悔過書後即離職，故原告爰引工作守則約定書及股東保證
    書為請求依據，於法應有未合。
  (二)被告承認私自出餐，但所得用來支應中央廚房開支，並無不
    當。即秉凱公司係為設立中央廚房而成立，負責生產及月子
    料理，被告為店長，相關水電、瓦斯、電話、文具用品、消
    毒清潔費，均係實報實銷。詎乙○○於92年8 月4 日發文規
    定，每月水電費不得超過8,000 元，瓦斯費每餐7 元，電話
    費不得超過5,000 元，消毒費不得超過2,300 元，文具用品
    不得超過1000元，超過部分由被告自行支付，根據以往經驗
    此項限制根本不夠支，付擺明故意刁難排擠被告。被告不得
    已遂以私自出餐方式，將所得用於彌補開支。
  (三)關於原告所提出被告私自出餐明細（即原證4）， 其中被告
    有出餐之對象共63天（周淑慧20天、李秀娟5 天、賴秀薇3
    天、林佳蓉3 天、謝秀如2 天、陳琴5 天、李明霞1 天、謝
    佩環（璟）2 天、吳惠瓊2 天、陳亭妙1 天、蔡如玉1 天、
    林麗雲1 天、李瑩庭3 天、蕭琪芸5 天、蕭菁菁4 天、周玉
    清5 天），其餘部分被告並未出餐。
  (四)關於原告所提出手寫資料（即原證5）， 其中第1 、4 頁下
    半及第5 、6 、7 頁均非被告筆跡，其餘則為被告所寫，但
    不足為出餐503 份之佐。另出餐材料係秉凱公司所有，喜洋
    未受損。至材料成本，一天頂多350 元，原告逾此部分主張
    無據。
  (五)併為答辯聲明：原告之訴駁回；如受不利判決願供擔保請免
    為假執行。
三、兩造不爭執之事項：
  (一)原告所提出工作守則約定書、悔過書及股東保證書（即原證
    1至3）之形式及內容為真正。
  (二)原告所提出被告私自出餐明細（即原證4）， 被告不爭執被
    告私自出餐之對象為63天（包含周淑慧20天、李秀娟5 天、
    賴秀薇3 天、林佳蓉3 天、謝秀如2 天、陳琴5 天、李明霞
    1 天、謝佩環（璟）2 天、吳惠瓊2 天、陳亭妙1 天、蔡如
    玉1 天、林麗雲1 天、李瑩庭3 天、蕭琪芸5 天、蕭菁菁4
    天、周玉清5 天）。
  (三)關於被告未經原告同意私自出餐材料係秉凱公司所有；材料
    成本，一天未逾350元部分，被告不爭執。
  (四)被告於喜洋公司擔任調理師工作；於秉凱公司（更名前為廣
    河有限公司）則擔任股東兼店長。
四、原告主張：被告於簽立工作守則約定書（92年10月28日）及
    股東保證書（92年10月30日）後，仍繼續出餐，依工作守則
    約定書及股東保證書之約定，自應各賠償原告1,000,000 元
    等情，既為被告所否認，自應由原告就前開積極、利己事實
    負立證之責。經查：關此部分，固據原告提出被告所書立（
    92年10月30日）悔過書一份為證。然悔過書內容固提及「被
    告私自出餐，採購時偷斤減兩及竊取公司坐月子水......
    等情」，惟並無隻字就提及被告於92年10月28日以後仍繼續
    私自出餐，是由前開書證並無法為被告於簽立工作守則約定
    書及股東保證書後，仍有繼續出餐之行為之推論。且依原告
    聲請傳訊證人黃寧玫（前受僱於被告，於秉凱公司之中央廚
    房工作；被告自秉凱公司離職後，則改受僱於秉凱公司）到
    庭證稱：被告私自出餐表（原證4）為 伊依據手抄資料（原
    證5）所 擅打，係伊於92年10月底離職前被告私自出餐最後
    一份資料等語。對照原證4 號明細表，縱其年度為92年（證
    人丁○○證稱年度為「91年」，惟就活動欄記載可知，日期
    應包括90年至92年，併此敘明。）亦僅至9 月為止，是由證
    人丁○○之證詞反足推認被告私自出餐行為至多僅至92年9
    月間止。此外，原告就前開主張未再提出其他證據以供本院
    審酌，經本院調查之結果，認被告抗辯：伊於簽立工作守則
    約定書及股東保證書後，即未再私自出餐等語，應為可採。
    從而，原告本於工作守則約定書及股東保證書，請求被告給
    付原告懲罰性賠償金各1,000,000 元及法定遲延利息，於法
    自有未合，應予駁回。
五、原告復主張：被告利用擔任原告喜洋公司調理師職務，與喜
    洋公司客戶接洽，私自出以秉凱公司材料出餐，依民法第
    184 條規定原告自得請求被告負損害賠償之責。即由被告私
    自出餐紀錄可知，至少有503 份，每份2,100 元，已達1,05
    6,300 元，顯超過1,000,000 元，故原告喜洋公司請求被告
    賠償1,000,000 元並未過巨。另以503 份餐計，每份成本約
    1,100 元，原告秉凱公司受損害金額至少為525,400 元。此
    部分依民事訴訟法第222 條第2 項規定，當事人已證明有損
    害而不能證明其數額或有重大困難者，法院應審酌一切情況
    ，依所得心證定其數額，故亦請求被告賠償1,000,000 元等
    情。經查：
  (一)按侵權行為所發生之損害賠償請求權，以有故意或過失不法
    侵害他人權利為其成立要件，若其行為並無故意或過失，即
    無賠償可言；次按損害賠償之債，以有損害之發生及有責任
    原因之事實，並二者間，有相當因果關係為成立要件。故原
    告主張之損害賠償之債，如不合於此項成立要件者，即難謂
    有損害賠償請求權存在（最高法院54年台上字第1523號判例
    、48年台上字第481號判例意旨參照）。
  (二)原告喜洋公司部分：
    原告主張：被告利用擔任喜洋公司調理師職務，與喜洋公司
    客戶接洽，未透過喜洋公司即私自出餐等情，既為被告所否
    認，自應由原告喜洋公司就前開積極、利己事實負立證之責
    。惟查，原告喜洋公司並未提出任何證據以佐被告私自出餐
    之對象原為喜洋公司之客戶，原告此部分主張已無可採。而
    單執被告未透過喜洋公司，即出餐予原證4 所列客戶一節，
    或涉被告是否違反競業禁止契約義務等（且承前述，兩造係
    於92年10月28日始為競業禁止條款之約定），難認該當前述
    侵權行為構成要件。即原告喜洋公司對於被告有何故意或過
    失不法侵害原告之權利（契約不履行與故意或過失不法侵害
    間，應有所異。），併所主張損害與有責原因事實間有何相
    當因果關係（即承前述，既難認出餐之對象為喜洋公司之客
    戶，自難認喜洋公司受有出餐獲利之損害；況所謂出餐獲利
    ，係指扣除成本後之金額，並非售餐金額。）等，難認已詳
    為陳述及盡立證之責，從而，原告依民法第184 條規定，請
    求被告賠償原告喜洋公司1,000,000 元及法定遲延利息，為
    無理由，應予駁回。
  (三)原告秉凱公司部分：
    (1)原告主張：被告未經秉凱公司同意，擅自使用秉凱公司所
      有材料供作私自出餐之用一節，既為被告所不爭執，且有
      悔過書一份在卷可佐，自可認為真正。則原告秉凱公司依
      民法第184 條規定，請求被告賠償秉凱公司遭盜用食材費
      用之損失，於法即無不合。至被告抗辯：私自出餐，但所
      得用來支應中央廚房開支等情，縱認屬實，亦無法阻卻被
      告未經原告秉凱公司同意擅自盜取使用公司材料所應負侵
      權行為責任。
    (2)原告主張，損害額以503 天，每天1,100 元計算部分，固
      據原告提出私自出餐表及手抄資料（原證4 、5）各 一份
      為證，被告僅就其中63天（每天以350 元計）部分不爭執
      ，自應由原告就逾前開天數、金額部分負舉證之責。經查
      ：
      關於日數503 天部分，經依原告聲請傳訊證人丁○○到
        庭證稱：原證4 出餐表為伊所製作，係根據手抄資料製
        作，手抄資料部分為伊記錄，部分為被告記錄，此部分
        出餐記錄均不包含於廣河公司傳真之出餐表範圍，故另
        外製作明細。明細表中未打日期的部分，是因為沒有留
        存根，故沒有打資料等語；核與原告所提出之明細表及
        手抄資料相符，應可信為真正。
      關於每天餐點材料費成本1,100 元部分，原告就逾被告
        自認350 元金額，並未提出任何證據以供本院審酌，經
        本院調查之結果，逾每日350元部分，應無可採。
      綜上，本件損害額應以503 日，每日350 元計算，金額
        為176,050元（503x350=176,050 ）。
      至原告援引民事訴訟法第222條第2項請求法院酌定損害
        數額部分。查原告就被告有逾前述明細表列（即原證4
        、5）之 私自出餐侵權行為事實，並未舉證以實其說，
        自無所謂原告已證明受有損害而不能證明其數額可言；
        而前述已經表列之私自出餐損害，雖已證明受有損害，
        惟無不能證明損害數額之情存在，自亦無援引前開法條
        請求法院依所得心證定其數額之餘地。
六、從而，原告秉凱公司本於侵權行為法律關係請求被告給付17
    6,050 元及自起訴狀繕本送達翌日（93年8 月12日）起至清
    償日止，按年息5%計算之利息，為有理由，應予准許；逾此
    部分之請求，則均屬無據，應予駁回。
七、原告勝訴部分，本院所命給付之金額既未逾500,000 元，爰
    依民事訴訟法第389 條第1 項第5 款規定依職權宣告假執行
    。又被告既陳明願供擔保請准免為假執行，與法亦無不合，
    爰酌定相當之擔保金額准許之。至原告敗訴部分，其假執行
    之聲請已失所附麗，應併駁回。
結論：原告之訴為一部有理由、一部無理由，依民事訴訟法第79
條、第85條第1項後段、第389條、第392條規定，判決如主文。
中　　華　　民　　國　　94　　年　　4 　　月　　21　　日
                  民事第一庭    法　官　黃信滿
以上正本係照原本作成
如對本判決上訴，須於判決送達後20日內向本院提出上訴狀
中　　華　　民　　國　　94　　年　　4 　　月　　21　　日
                            書記官　吳美瑤
